【裁判字號】    89,交上易,114
【裁判日期】    890725
【裁判案由】    過失致死等
【裁判全文】
臺灣高等法院高雄分院刑事判決          八十九年度交上易字第一一四號
    上  訴  人
    即  被  告  乙○○
右上訴人因過失致死等案件，不服臺灣屏東地方法院八十八年度交訴字第四七號中華
民國八十八年十月一日第一審判決（起訴案號：臺灣屏東地方法院檢察署八十七年度
偵字第七八四０號、八十八年度偵字第六六三號），提起上訴，本院判決如左：
      主      文
原判決撤銷。
乙○○服用酒類，不能安全駕駛動力交通工具而駕駛，處有期徒刑月；又因過失致
人於死，處有期徒刑壹年，應執行有期徒刑壹年貳月。緩刑肆年。
      事      實
一、乙○○明知飲酒後其吐氣所含酒精成份超過每公升○．二五毫克以上者，已達不
    能安全駕駛之程度，仍於民國八十七年十月二十五日二十三時二十分許，酒後駕
    駛車號ＷＰ─六一三一號林進國所有之自用小貨車附載其當時已酒醉意識不清之
    友人郭崑柱，沿行車時速限制四十公里之屏東縣新園鄉○○路由港西往烏龍方向
    行駛，行至屏東縣新園鄉○○路三一九號超商前，乙○○本應注意車前狀況並隨
    時採取必要之安全措施，以預防危險發生，而依當時天候、狀況及視距均屬甲好
    之客觀情形，並無不能注意之情事，竟疏於注意，酒醉駕車（於肇事後經屏東縣
    東港安泰醫院抽血檢驗其血液中乙醇含量為二六．七二ＭＧ／ＤＬ），亦疏未注
    意車前狀況，採取必要之安全措施，以時速六十公里之速度超速行駛，由後追撞
    同向前方因紅燈而停車之黃振源所騎乘附載丁○○之車號ＷＲＧ─四七九號機車
    ，黃振源、丁○○二人因受撞擊，人車倒地，黃振源經送往屏東縣東港安泰醫院
    急救，仍因腦挫傷、頭部外傷於同年月二十八日十一時二十五分不治死亡，另丁○○則因而受有頭部外傷、腦震盪、硬腦膜下出血及左腰挫傷之傷害。
二、案經屏東縣警察局東港分局報告臺灣高雄地方法院檢察署檢察官相驗後簽分呈請
    臺灣高等法院高雄分院檢察署核轉暨告訴人丁○○訴請臺灣屏東地方法院檢察署
    檢察官簽分偵查起訴。
      理      由
一、右揭事實迭據被告乙○○於警偵訊原審及本院審理中供認不諱，核與告訴人丁○○於警偵訊中指訴情節相符，復有道路交通事故調查報告表、現場圖及現場車損
    照片在卷可佐。次查，被告於肇事後經屏東縣東港安泰醫院抽血檢驗其血液中酒
    精農度為二六．七二ＭＧ／ＤＬ，超過正常值上限一○ＭＧ／ＤＬ，有東港安泰
    醫院函及檢驗報告在卷足稽。次查，被告所駕前開車肇事致被害人黃振源機車車
    後擋風玻璃破裂，被告所駕駛之車行駛內車道，被害人黃振源騎乘之機車行駛於
    外車道，撞擊地點在外車道乙節，有車禍現場照片與現場圖在卷可考，顯見被告
    酒醉駕車超速失控，疏未注意車前狀況致肇本件車禍。按汽車駕駛人飲酒後其吐
    氣所含酒精成分超過每公升○．二五亳克以上者，不得駕車；汽車行駛時，行車
    速度在市區道路時速不得超過四十公里，汽車行駛時，駕駛人應注意車前狀況，
    並隨時採取必要之安全措施；又車輛駕駛人應隨時警戒車前狀況，以預防危險之
    發生。道路交通安全規則第一百十四條第二款、第九十三條第一項第一款、第九
    十四條第三項分別定有明文，及最高法院三十八年度台上字第十六號判例著有明
    文可稽，並為駕駛人之被告所應注意。本件肇事路段係省道，當時天候係雨天，
    夜間有照明，路面濕潤無缺陷，視距甲好等情，均據道路交通事故調查報告表載
    明，並無不能注意之情事，被告酒醉駕車超速行駛失控，疏未注意車前狀況致肇
    本件車禍，其駕駛行為具有過失已明。再者，本件車禍事故經送台灣省高屏澎區
    車輛行車事故鑑定委員會及台灣省車輛行車事故覆議鑑定委員會鑑定結果，均同
    此見解，有鑑定意見書、台灣省車輛行車事故覆議鑑定委員會函在卷可參。再查
    ，被害人黃振源確因本件車禍事故而因顱內出血、腦挫傷，亦經檢察官督同法醫
    師相驗明確，有勘驗筆錄、相驗屍體證明書、驗斷書、相片在卷可稽，告訴人丁○○因被告過失肇事分別受有如事實欄所述之傷害，有診斷證明書可按，被告之
    過失行為與被害人之死亡、告訴人丁○○所受前開傷害間有相當因果關係。被告
    自白核與事實相符，綜上所述，事證明確，被告犯行堪以認定。
二、查被告肇事後，為警測試其飲酒後吐氣所酒精成份高達每公斤二六‧七二毫克，
    而駕駛自用小客車肇事致人於死傷，核其所為，係犯刑法第一百八十五條之三服
    用酒類不能安全駕駛動力交通工具而駕駛致生公共危險罪，第二百七十六條第一
    項之過失致死罪及第二百八十四條第一項前段之過失傷害罪，公訴人雖未依刑法
    第一百八十五條之三起訴，惟起訴書既已及被告飲酒過量不得駕車之事實，本
    院自得併予論處，被告以一過失肇事行為致告訴人丁○○受傷，被害人黃振源死
    亡之結果，為想像競合犯，應依刑法第五十五條之規定，從情節及法定刑較重之
    過失致人於死罪處斷。又被告酒醉駕車肇事因而致人受傷、死亡，應依道路交通
    管理處罰條例第八十六條第一項之規定，加重其刑。所犯刑法第二百七十六條第
    一項之過失致死罪與刑法第一百八十五條之三之公共危險罪，犯意各別，犯罪構
    成要件不同，應予分論併罰。
三、原審予以論罪科刑，固非無見，然查被告酒醉已達不能安全駕駛之程度，竟駕駛
    自用小客車肇事致人於死傷，除犯刑法第二百七十六條第一項、第二百八十四條
    第一項前段之罪外，另外刑法第一百八十五條之三之公共危險罪，乃原審疏未論
    處公共危險罪，自有違誤，被告上訴指摘原判決量刑太重，雖無理由，惟原判決
    既有可議，自屬無可維，應由本院將原判決撤銷，審酌被告酒後駕車肇禍，過失
    嚴重，犯後坦承犯罪，態度甲好且已於本院辯論終結前，與告訴人丁○○及被害
    人黃振源之父母丙○○、黃蔡春枝成立和解，有原審法院民事庭和解筆錄附卷可
    稽等情狀，科處被告公共危險罪有期徒刑月，過失致死罪有期徒刑壹年，並定
    應執行刑為有期徒刑壹年貳月，又被告乙○○前未曾受有期徒刑以上刑之宣告，
    且已與被害人及其家屬成立和解（被害人黃振源之父丙○○於本院言詞辯論期日
    雖指稱被告僅給付五十萬元，但尚未依和解條件提供其父之土地設定抵押等語，
    然和解筆錄已明確記載被告陳弘立（即被告之父）願提供所有坐落屏東縣新園五
    房卅段０二八九地號面積七五九０平方公尺土地供原告丙○○，原告黃蔡春枝二
    人設定第二順位新台幣二百二十萬元之抵押權，抵押權設定費用由被告陳弘立負
    擔等情，則原告自可依此和解筆錄，向地政機關申請設定抵押權登記，不因事後
    陳弘立之反悔不履行而受影響），經此偵審程序，已足資教訓，諒無再犯之虞，
    本院認刑之宣告以暫不執行為適當，爰併予諭知緩刑肆年，以啟自新。
據上論結，應依刑事訴訟法第三百六十九條第一項前段、第三百六十四條、第二百九
十九條第一項前段，刑法第一百八十五條之三、第二百七十六條第一項、第二百八十
四條第一項前段、第五十五條、第五十一條第五款、第七十四條第一款，道路交通管
理處罰條例第八十六條第一項，罰金罰鍰提高標準條例第一條前段，判決如主文。
本案經檢察官林炎昇到庭執行職務。
中    華    民    國     八十九     年       七       月     二十五     日
                              臺灣高等法院高雄分院刑事第四庭
                                  審判長法官  莊  鎮
                                        法官  陳啟造
                                        法官  陳吉雄
右正本證明與原本無異。
不得上訴。
                                      書記官  沈有進
中    華    民    國     八十九     年       七       月    二十七      日
附錄：本判決論罪科刑法條：
刑法第一百八十五條之三
服用毒品、麻醉藥品、酒類或其他相類之物，不能安全駕駛動力交通工具而駕駛者，
處一年以下有期徒刑、拘役或三萬元以下罰金。
刑法第二百七十六條第一項
因過失致人於死者，處二年以下有期徒刑、拘役或二千元以下罰金。
                                                                        Ａ


司法院資訊處製作；財團法人民間司法改革基金會備份。
